臺灣高等法院民事判決
109年度上字第892號
上  訴  人  郭基源  

被 上訴 人  品宇國際有限公司

            冠騰工程有限公司

共      同
特別代理人  楊正評律師
上列當事人間請求確認股東關係不存在等事件，上訴人對於中華
民國109年4月15日臺灣臺北地方法院108年度訴字第611號第一審
判決提起上訴，本院於109年9月2日言詞辯論終結，判決如下：
    主  文
上訴駁回。
第二審訴訟費用由上訴人負擔。
    事實及理由
一、上訴人主張：伊收取不知名人士給付之新臺幣（下同）2萬5
    千元，簽立被上訴人品宇國際有限公司（下稱品宇公司）與
　　冠騰工程有限公司（下稱冠騰公司）之股東同意書（下稱系
    爭股東同意書），擔任被上訴人之負責人，然伊因腦傷而無
    正常識別能力，僅為人頭，並無擔任被上訴人股東、董事之
    意思，爰提起本件訴訟，請求確認兩造間之股東及董事關係
    不存在等語。
二、被上訴人則以：上訴人係基於自由意識而簽立系爭股東同意
    書，確有與訴外人即品宇公司前股東蔣佳修、證人即冠騰公
    司前股東何彥穎合意受讓出資額並擔任被上訴人董事之真意
    ，上訴人復未舉證證明其有何識別能力欠缺之情形，兩造間
    股東、董事關係確實存在等語，資為抗辯。
三、原審為上訴人敗訴之判決。上訴人不服，提起上訴，上訴聲
    明：㈠原判決廢棄。㈡確認兩造間股東與董事關係不存在。被
    上訴人答辯聲明：上訴駁回。
四、兩造不爭執事項：（原審卷第312頁）
  ㈠品宇公司於民國106年10月16日為出資轉讓（出資額74萬8,88
    8元）、改選董事、修正章程之變更登記，並將品宇公司之
    唯一股東兼董事由蔣佳修變更為上訴人，復於107年6月26日
    辦理解散變更登記。
  ㈡冠騰公司於106年10月12日為出資轉讓（出資額75萬8,888元
    ）、改選董事、修正章程之變更登記，並將冠騰公司之唯一
    股東兼董事由何彥穎變更為上訴人，復於107年6月25日辦理
    解散變更登記。
五、上訴人主張兩造間股東與董事關係不存在云云，為被上訴人
    所否認，並以前詞置辯。經查：
　㈠上訴人於106年10月11日分別與蔣佳修、何彥穎簽立系爭股東
    同意書，約定蔣佳修將品宇公司出資額74萬8,888元、何彥
    穎將冠騰公司出資額75萬8,888元，全部轉讓予上訴人承受
    ，並各自推選上訴人擔任品宇公司、冠騰公司之董事，另修
    改公司章程，均經臺北市政府核准變更登記等情，有品宇公
    司股東同意書、品宇公司章程、臺北市政府106年10月16日
    府產業商字第10659294110號函、品宇公司變更登記表、冠
    騰公司股東同意書、冠騰公司章程、臺北市政府106年10月1
    2日府產業商字第10659293800號函、冠騰公司變更登記表等
    件在卷可稽（原審卷第37至42、51至57頁），並經本院調閱
    被上訴人公司登記卷宗核閱無訛。證人何彥穎復證稱：當時
    是伊成立公司，但業務不擅長，後來打算結束，剛好有一些
    器材想要便宜售出，上訴人可能看到伊的廣告，對伊的業務
    有興趣，因此和朋友一起來冠騰公司看，所以簽立冠騰公司
    股東同意書，當時也有簽公證契約，上訴人有匯款給伊等語
    （原審卷第374至376頁），核與上訴人針對品宇公司、冠騰
    公司之出資額轉讓，於106年10月26日分別與蔣佳修、何彥
    穎簽立公司出資額讓與協議書，並經陳仁國公證人各以106
    年度北院民認仁字第41763、41764公證在案（原審卷第403
    、405頁）等客觀事證相符。上訴人除對於系爭股東同意書
    上之簽名真正不予爭執外（原審卷第311頁），並於本院審
    理時自陳有一個住在青年公園對面的人，還有另一個住在板
    橋榮民之家的人，介紹伊去當人頭，給伊2萬5千元叫伊去當
    被上訴人2家公司之負責人等語（本院卷第60頁）。是以上
    開事證觀之，足認上訴人確有同意出名擔任被上訴人股東及
    董事，不因上訴人係因收受他人金錢始同意為之而為不同認
    定。
　㈡上訴人雖主張伊因腦部受傷而無正常之識別能力，始簽立系
    爭股東同意書，實際上並無受讓股權及擔任董事之意云云。
    惟觀諸衛生福利部雙和醫院（委託臺北醫學大學興建經營）
    （下稱雙和醫院）以108年10月16日雙院歷字第1080009646
    號函檢送之上訴人病歷影本資料（原審卷第194至300頁），
    上訴人於雙和醫院就醫之日期係107年4月至108年9月間，與
    其簽立系爭股東同意書之日期即106年10月11日已有相當時
    日之差距，自難以上開病歷資料認定上訴人於簽立系爭股東
    同意書時無正常識別能力。況何彥穎尚證稱：上訴人簽股東
    同意書時看起來意識狀態正常等語（原審卷第377頁），而
    上訴人就其於簽立系爭股東同意書時並無正當識別能力乙節
    ，復未能舉出其他證據證明，其上開主張自無可採。
　㈢另上訴人雖於原審主張其身分證遭騙走冒用登記為被上訴人
    之董事云云，然此與其於本院自陳收受他人金錢同意擔任被
    上訴人之負責人等情已有不符，自無可取。又縱上訴人不諳
    網路，且其擔任被上訴人股東與董事後，被上訴人無任何營
    業額，然上訴人非不得委請他人以網路申報方式申報營業稅
    ，且營業額為零僅能推認上訴人於擔任被上訴人股東、董事
    後無營業實績，均無從反認上訴人於106年10月間無擔任被
    上訴人股東、董事之意思。上訴人於原審執被上訴人於106
    年9月至107年2月係以網路申報營業稅、被上訴人登記成為
    被上訴人股東、董事後無任何營業事實為由，主張伊無擔任
    被上訴人股東、董事之真意，亦無可採。
六、綜上，上訴人確有同意擔任被上訴人股東、董事，其請求確
    認兩造間之股東、董事關係不存在，自無理由。原審所為上
    訴人敗訴之判決，並無不合。上訴意旨指摘原判決不當，求
    予廢棄改判，為無理由，應駁回其上訴。
七、本件事證已臻明確，兩造其餘之攻擊或防禦方法及所用之證
    據，經本院斟酌後，認為均不足以影響本判決之結果，爰不
    逐一論列，附此敘明。
八、據上論結，本件上訴為無理由，依民事訴訟法第449條第1項
    ，判決如主文。
中　　華　　民　　國　　109 　年　　9 　　月　　23　　日
                  民事第二庭    
                      審判長法  官  陳容正
                            法  官  紀文惠
                            法  官  劉素如
正本係照原本作成。
如不服本判決，應於收受送達後20日內向本院提出上訴書狀，其
未表明上訴理由者，應於提出上訴後20日內向本院補提理由書狀
（均須按他造當事人之人數附繕本）上訴時應提出委任律師或具
有律師資格之人之委任狀；委任有律師資格者，另應附具律師資
格證書及釋明委任人與受任人有民事訴訟法第466 條之1第1項但
書或第2項（詳附註）所定關係之釋明文書影本。如委任律師提
起上訴者，應一併繳納上訴審裁判費。
中　　華　　民　　國　　109 　年　　9 　　月　　23　　日

　　　　　　　　　　　　　　書記官  林宗勳
附註：
民事訴訟法第466條之1（第1項、第2項）：
對於第二審判決上訴，上訴人應委任律師為訴訟代理人。但上訴
人或其法定代理人具有律師資格者，不在此限。
上訴人之配偶、三親等內之血親、二親等內之姻親，或上訴人為
法人、中央或地方機關時，其所屬專任人員具有律師資格並經法
院認為適當者，亦得為第三審訴訟代理人。